臺灣臺北地方法院民事判決　　　　　　93年度重訴字第1390號
　　原　　　告　華南商業銀行股份有限公司
　　法定代理人　許德南
　　訴訟代理人　甲○○
　　　　　　　　癸○○
　　被　　　告　東維科技股份有限公司
　兼特別代理人　己○○
　　被　　　告　乙○○
　　上二人共同
　　訴訟代理人　孫志堅律師
　　被　　　告　丙○○
　　被　　　告　辛○○
　　被　　　告　丁○○
　　被　　　告　戊○○
　　被　　　告　壬○○
　　被　　　告　庚○○
　　上五人共同
　　訴訟代理人　宋忠興律師
上列當事人間清償借款事件，本院於民國94年1月20日及民國94
年2 月17日言詞辯論終結，判決如下：
    主  文
被告東維科技股份有限公司、己○○、丙○○、乙○○應連帶給
付原告新台幣壹億參仟肆佰零伍拾萬元，及如附表所示之利息及
違約金。
被告辛○○、丁○○、戊○○、壬○○、庚○○應於繼承賴明芳
所得遺產之範圍內，連帶給付原告新台幣壹億參仟肆佰零伍拾萬
元，及如附表所示之利息及違約金。
訴訟費用由被告連帶負擔。
    事實及理由
甲、程序方面：
本件被告東維科技股份有限公司、丙○○未於言詞辯論期日到場
，核無民事訴訟法第 386條所列各款情形，應依原告之聲請，由
其一造辯論而為判決。
乙、實體方面：
壹、原告主張：
一、被告東維科技股份有限公司（以下簡稱東維公司）於民國87
    年 4月20日邀同被告己○○、丙○○、乙○○及訴外人賴明
    芳為連帶保證人，出具連保書乙紙，承諾於新台幣（下同）
    4 億元之限額內，擔保東維公司對原告之一切債務，東維公
    司嗣陸續向原告借款7筆共計1億5千2百75萬元，約定於92年
    4 月15日起到期還款，約定利率詳如附表，遲延給付利息或
    本金時，除仍按上開利率計息外，其逾期在 6個月以內部分
    ，另按上開利率百分之10，逾期超過 6個月部分，另按上開
    利率百分之20計付違約金，詎東維公司僅繳納本息至附表所
    示之日期，即未再依約繳納，屢經原告催討，迄未清償，共
    計尚積欠原告本金1億3千4百零5萬元及如附表所示之利息暨
    違約金，爰依消費借貸及連帶保證之法律關係，請求東維公
    司、己○○、丙○○、乙○○負連帶清償之責。
二、賴明芳於 91年4月26日過世，其繼承人即被告辛○○、丁○○、戊○○、庚○○、壬○○（以下簡稱辛○○等 5人）業
    經臺灣士林地方法院91年度繼字第 338號案件完成限定繼承
    ，爰依民法第1153條規定，請求辛○○等 5人於繼承賴明芳
    遺產之範圍內，與其餘被告共同負連帶清償之責任。
三、聲明：(一)東維公司、己○○、丙○○、乙○○應連帶給付原
    告新台幣 1億3千4百零50萬元，及如附表所示之利息及違約
    金。(二)辛○○等 5人應於繼承賴明芳所得遺產之範圍內，連
    帶給付原告 1億3千4百零50萬元，及如附表所示之利息及違
    約金。(三)訴訟費用由被告連帶負擔。
貳、被告己○○、乙○○主張：
一、己○○、乙○○為東維公司之股東，東維公司之經營權始終
    由董事長賴明芳所負責和掌控，己○○、乙○○皆未介入公
    司之經營，除依法繳納股款，隨著東維公司持續營運和購買
    楊梅廠房土地，因營運資金，就不足款項，東維公司確有向
    原告借款之外，究竟借款多少、還款多少以及尚欠金額多寡
    等，均不知詳細數額。
二、己○○對於87年4月20日東維公司借款 2千2百75五萬元之事
    知情，且在借據上簽署連帶保證，另於 87年9月14日，曾就
    東維公司申辦民營事業污染防治設備低利貸款約定書，簽署
    願為連帶保證人，其他原告所指之借貸，己○○並未參與，
    亦未在借據上簽名或用印。是除上揭己○○所確認由其本人
    簽署而願負連帶保證責任之部分外，其他筆款項之借貸既非
    己○○所簽署，用印亦非己○○所為，加上事先未有己○○
    之授權，更無事後之追認同意，己○○自無須就每筆借項負
    連帶保證之責任。
三、87年年底抑或是88年年初左右，賴明芳約集包括己○○、丙○○、乙○○在內之股東，商議東維公司斯時之營運困境，
    若如期償付借款本息，勢必有困難，徵詢眾人可否同意作為
    公司之連帶保證人，就公司在87年年底前向原告借貸之款項
    ，再為一次連帶保證，以作為賴明芳和原告經辦分行洽商換
    取延長分期繳納之付款條件。斯時賴明芳所給己○○、乙○○之保證書皆為空白之格式，己○○、乙○○確認簽署該保
    證書之目的在於連帶擔保87年年底以前之東維公司債務，才
    勉為其難地在保證書上簽名，並交由賴明芳限前述之意旨辦
    理，而賴明芳亦親口告知若原告華南銀行同意延長還款期限
    ，會另擇期通知各連帶保證人到銀行對保用印，也因此己○○、乙○○並無在保證書上用印，且無記載其他任何
    號碼或住址等資料。之後原告並未如賴明芳所稱的通知己○○、乙○○到銀行對保用印，事後股東會開會時賴明芳只告
    知公司營運漸上軌道，已有能力分期償付對原告借款，己○○、乙○○信任賴明芳之說辭，對於事先簽署之空白保證書
    ，認為原告既無通知對保用印，應未達成合意，乃未加追究
    。豈料賴明芳於 91年4月因氣喘身故，己○○、乙○○經向
    鈞院聲請閱覽本件相關卷證資料，始悉原來僅有簽名之空白
    保證書，卻在未經授權用印下，於保證書上用印，並將連帶
    保證之金額膨脹至 4億元之額度範圍內。對於如此兩造未曾
    確認連帶保證之合意共識，原告竟以事後添加未經雙方親自
    確認同意之條件而強令負連帶保證責任，自非有理。
四、聲明：(一)原告之訴駁回。(二)訴訟費用由原告負擔。
參、被告辛○○等5人主張：
一、辛○○等 5人係本案連帶保證人之一賴明芳之繼承人，賴明
    芳於91年4月26日死亡後，辛○○等5人依法聲請限定繼承，
    經台灣士林地方法院91年度繼字第338號民事裁定准為公示
    催告，命賴明芳之債權人應於 5個月內向辛○○報明債權，
    辛○○等五人旋即於91年8月29日刊登新聞紙1日，並於91年
    9月4日將刊登內容陳報台灣士林地方法院備查， 5個月之陳
    報債權期間，應已於 92年1月29日屆滿。原告並未於前揭陳
    報期間內向辛○○報明債權，而該項連帶債務又為辛○○等
    5人所不知，辛○○等5人等嗣因清償賴明芳所負之債務，業
    已將所得遺產向債權人為清償，迄僅剩 6項投資遺產，依民
    法第1162條之規定，原告自僅得就該 6項遺產之賸餘財產主
    張權利，是原告請求辛○○等 5人應於「所得遺產範圍內」
    連帶給付原告 1億3千4百零50萬元及其附表所示之利息暨違
    約金，應屬無理由。
二、聲明：(一)原告之訴駁回。(二)訴訟費用由原告負擔。
肆、被告東維公司、丙○○未於言詞辯論期日到庭，亦未提出任
    何書狀供本院審酌。
伍、兩造不爭執之事實
一、東維公司曾向原告借貸7筆共計1億5千2百75萬元之款項，約
    定於 92年4月15日到期還款，利率詳如附表，遲延給付利息
    或本金時，除仍按上開利率計息外，其逾期在 6個月以內部
    分，另按上開利率百分之10，逾期超過 6個月部分，另按上
    開利率百分之20計付違約金。
二、上開借款，東維公司僅繳納本息至附表所示之日期，目前尚
    積欠原告本金1億3千4百零5萬元及如附表所示之利息暨違約
    金。
三、上開7筆借款，己○○確實同意擔任 87年4月20日及87年9月
    14日二筆借款之連帶保證人。
四、原告所提出「保證書」上之「己○○」及「乙○○」簽名，
    係己○○及乙○○所親簽。
五、賴明芳為系爭東維公司 7筆借款之連帶保證人，負有連帶清
    償原告1億3千4百零5萬元，及如附表所示之利息暨違約金之
    債務。
六、辛○○等 5人業於91年間對於賴明芳之遺產辦理限定繼承；
    原告則未於申報債權期間向辛○○等 5人申報對於賴明芳之
    系爭債權。
陸、得心證之理由：
本件兩造所爭執之處，應在於己○○、乙○○對於系爭 7筆借款
，是否均須負擔連帶保證人之責任？辛○○等五人抗辯因繼承賴
明芳之遺產，對於原告1億3千4百零5萬元及如附表所示之利息暨
違約金之債務，僅以6項賸餘財產為範圍，是否可採？
一、經查，原告主張東維公司曾向原告借貸7筆共計1億5千2百75
    萬元之款項，約定於 92年4月15日到期還款，利率詳如附表
    ，遲延給付利息或本金時，除仍按上開利率計息外，其逾期
    在6個月以內部分，另按上開利率百分之10，逾期超過6個月
    部分，另按上開利率百分之20計付違約金，東維公司對於該
    等借款，僅繳納本息至附表所示之日期，目前尚積欠原告本
    金1億3千4百零5萬元及如附表所示之利息暨違約金，及丙○○為該等借款之連帶保證人等情，業據提出借據影本 7紙、
    貸款本息攤還表7紙、授信約定書影本3紙、連帶保證書影本
    1 紙附卷可稽，衡以東維公司及丙○○均未到庭或以書狀提
    出任何抗辯，自堪信為真正。是原告依據消費借貸及連帶保
    證之法律關係，請求東維公司及丙○○連帶給付原告1億3千
    4百零 50萬元及如附表所示之利息及違約金，自有理由，應
    予准許。
二、次查，己○○及乙○○於 88年1月21日與原告簽訂保證書，
    約定連帶保證東維公司對原告現在（包括過去所負現在尚未
    清償）及將來所負之借款、票據、透支、墊款、保證、損害
    賠償等及其他一切債務，並約定以 4億元為限額等情，有保
    證書影本一件附卷可稽，並經己○○、乙○○自認確係渠二
    人於保證書上簽名無訛。參諸己○○、乙○○對於所稱其等
    係於空白保證書簽名，並未與原告達成連帶保證合意之變態
    事實，未能提出充分之證據以實其說，尚難遽採；衡以系爭
    7筆借款之金額，確實並未超過前開保證書所約定之4億元額
    度，是原告主張己○○及乙○○對於系爭 7筆東維公司之借
    款，應負連帶保證責任，應為可採。從而原告依據連帶保證
    之法律關係，請求己○○及乙○○連帶給付原 1億3千4百零
    50萬元及如附表所示之利息及違約金，核有理由，應予准許
    。
三、按「當事人主張有利於己之事實者，就其事實有舉證之責任
    。但法律別有規定，或依其情形顯失公平者，不在此限。」
    ，民事訴訟法第277條定有明文。次按「在（民法）第1157
    條所定之一定期限屆滿後，繼承人對於在該一定期限內報明
    之債權及繼承人所已知之債權，均應按其數額，比例計算，
    以遺產分別償還。但不得害及有優先權人之利益。」、「繼
    承人非依前條規定償還債務後，不得對受遺贈人交付遺贈。
    」、「被繼承人之債權人，不於第1157條所定之一定期限內
    報明其債權，而又為繼承人所不知者，僅得就賸餘遺產，行
    使其權利。」，民法第1159條、第1160條、第1162條亦有明
    確規定。第查，辛○○等 5人主張其等辦理賴明芳遺產限定
    繼承，於申報債權期限屆滿之後，業已將所得遺產向債權人
    為清償，僅剩 6項遺產云云，不僅未具體指出遺產範圍究竟
    如何、申報債權之種類與數額如何、如何清償債務等情，猶
    未提出充分之證據以實其說，應難遽採。從而原告依據連帶
    保證之法律關係，請求辛○○等 5人於繼承賴明芳所得遺產
    之範圍內，連帶給付原告 1億3千4百零50萬元及如附表所示
    之利息及違約金，自有理由，亦應准許。
四、本案事證已臻明確，兩造其餘主張陳述及所提之證據，均毋
    庸再予審酌，附此敘明。
五、據上論結，本件原告之訴為有理由，依民事訴訟法第 385條
    第1項、第78條、第85條第2項，判決如主文。
中　　華　　民　　國　　94　　年　　2 　　月　　24　　日
                  民事民二庭    法　官　楊代華
以上正本係照原本作成。
如對本判決上訴，須於判決送達後20日內向本院提出上訴狀。
中　　華　　民　　國　　94　　年　　2　　月　 　24　　日
                            法院書記官  劉碧輝
